臺灣板橋地方法院刑事判決　　　　　　　　　　　　　九十年度易字第三七五一號
　　公　訴　人　臺灣板橋地方法院檢察署檢察官
　　被　　　告　乙○○
　　　　　　　　戊○○
　　右　一　人
　　選任辯護人　康立平律師
右列被告因贓物案件，經檢察官提起公訴（八十九年度偵字第一九九○一號），本院
判決如左：
    主  文
吳松葡、戊○○均無罪。
    理  由
一、公訴意旨略以：被告乙○○與戊○○二人，係位於台北縣樹林市○○路○段一八
    一巷一Ｏ一弄三五之一號之「發輝環保工程有限公司」負責人，乙○○負責機車
    報廢拖吊業務，戊○○則負責汽車報廢拖吊業務，二人竟基於概括犯意聯絡，連
    續於民國（下同）八十八年七月一日起，至八十九年十月十八日止，明知如附表
    一、附表二（３、８、９、１３、１４除外）所示之汽、機車及汽、機車車牌係
    來源不明之贓物，仍予以收受後而持有。嗣於同年十月十九日凌晨二時許，為警
    查獲，並扣得上開附表一、二之汽、機車及車牌。因認被告二人均涉有刑法第三
    百四十九條第一項之罪嫌。
二、按犯罪事實應依證據認定之，無證據不得推定其犯罪事實；又不能證明被告犯罪
    者，應諭知無罪之判決；刑事訴訟法第一百五十四條、第三百零一條第一項分別
    定有明文。又刑事訴訟上證明之資料，無論其為直接或間接證據，均須達於通常
    一般之人均不致有所懷疑，而得確信其為真實之程度，始得據為有罪之認定，若
    其關於被告是否犯罪之證明未能達此程度，而有合理懷疑之存在，致使無從形成
    有罪之確信，根據「罪證有疑，利於被告」之證據法則，即不得遽為不利被告之
    認定（參照最高法院七十六年臺上字第四九八六號判例）。
三、公訴人認被告二人涉有收受贓物罪嫌，係基於下列證據：(1)本件經查獲如附表汽
    、機及車牌，經向台北縣三重市、中和市公所查詢，業據函覆並無委外拖吊資料
    ，有上開二市公所函二紙附卷可查，故被告二人辯稱是受台北縣三重市公所清潔
    隊委託去拖吊回來之廢棄汽、機車，或係受台北縣中和市公所清潔隊所委託，並
    非贓物云云，不足採信。(2)有扣案如附表一、二之汽、機車及車牌可資佐證。
四、被告二人於本院審理時否認贓物犯行，(1)被告吳松葡辯稱：我們是向三重市公所
    標到廢棄的汽機車，這些汽機車三重市公所都有照相，登記，可以查核。大牌有
    的放在機車置物箱裡面，我們等到一個月後要拆解時，才發現這情形。我們就先
    將這些大牌放在一起，然後再將大牌繳回三重市公所。當初我們是會同公所的稽
    查人員，去拖吊這些廢棄的汽機車等語。(2)被告戊○○辯稱：大致上情形和乙○○所說的一樣，我是負責汽車部分，我在八九年有拖兩個月的有牌的廢棄汽機車
    。這些汽機車大牌，我們拆卸後，先放在一堆，然後再繳回。因為有些大牌是放
    在車上，所以外觀上是沒有大牌的，這些汽機車公所就沒有資料可查核等語。
五、經查：
  (一)公訴人雖認被告二人收受如附表一、附表二（３、８、９、１３、１４除外）所
    示之汽、機車及汽、機車車牌等贓物，但遍查全卷，並無公訴人所指如附表一、
    二之汽、機車及車牌扣案資料。又依起訴書附表一、二之記載，附表一編號１、
    ２、３、４、５所列舉者，依序與附表二編號３、１５、１７、１９、１６所列
    舉者，內容相同；且附表二編號３部分，業經公訴人於起訴書不另為不起訴處分
    ，故以下僅就附表二編號所列舉者說明之，先予敘明。
  (二)被告二人除共同經營「發輝環保工程有限公司」，由被告乙○○負責機車報廢拖
    吊業務，被告戊○○負責汽車報廢拖吊業務外，另以「裕清環保工程有限公司」
    （登記負責人為邱成家）名義，對外向台北縣三重市公所投標從事相同業務，此
    經證人即三重市公所負責廢棄車輛拖吊業務人員丁○○於警訊中證稱屬實。被告
    二人辯稱其處理廢棄汽機車程序，先經由市公所公告廢棄汽機車，經一個月期滿
    無人認領後，經市公所通知繳納拖吊費用，即拖吊、拆解處理該廢棄車輛，並將
    拆解下可回收之廢棄物，由市公所管制列冊，會同以「警環標售」之車輛，向環
    保署所屬之財團法人台灣產業服務基金會申報，以取得回收補貼，現並為新莊市
    公所及三重市公所現今委託處理廢棄車輛之處理機構等情，業經提出台北縣三重
    市公所函、財團法人台灣產業服務基金會函、新莊市公所標售無牌廢棄汽機車移
    置貯存及處置合約書等文件為證，應可認定屬實。
  (三)證人丁○○於警訊中已證稱：「我們於八十八年十一月至八十九年九月十六日共
    有拖吊無車牌二部自小客車，有車牌六部自小客車，均有三重警分局交通分隊隊
    員會同一同拖吊拍照存證，我們提供無牌車輛拖吊工作紀錄簿二份及三重分局有
    牌廢棄車輛查報單附相片六份」、「無車牌編號十五（車號Ｔ３－５７９０）、
    十六（車號５Ｇ－４２４７），有車牌編號３（車號ＧＥ－０８２９）、８（車
    號ＥＴ－５２５８）、９（車號ＨＰ－５４２３）、１２（車號ＹＵ－８６４１
    ）、１３（車號ＧＺ－８９１０）共八部」等語（警訊卷第十六頁反面至第十八
    頁反面）；且經本院核對證人丁○○所提出之拖吊無車牌二部自小客車之拖吊紀
    錄（警訊卷第五六、五七頁），該二部遭拖吊之自小客車引擎號碼確實與卷附車
    輛竊盜、車牌失竊資料個別查詢報表所記載者相同，故附表二編號１２、１５、
    １６所列舉者，係經三重市公所依法完成拖吊程序，並無公訴人所指汽車失竊情
    形。
  (四)又附表二編號２０、２１、２２部分，經本院核對被告吳松葡於偵查、審理中提
    出之三重市公所拖吊工作紀錄簿、中和市公所清潔隊辦理無牌廢棄車輛案件登錄
    列管表及相片影本（偵查卷第五二頁及本院九十一年二月二十七日訊問筆錄後所
    附），上開紀錄簿、列管表上所載車籍資料恰與車籍作業系統－集中查詢基本詳
    細資料所載被害人石美花等三人所有機車車籍資料（警訊卷第二三頁反面）相符
    ，且證人丁○○於審理時明確證稱：「偵查卷第五二頁的機車（即編號２０者）
    是合法拖吊的，這頁的照片我們稱三比照片（即現場公告中、拖吊中、完成三對
    比照片）」（本院九十一年一月十四日訊問筆錄），而編號２１、２２者，亦有
    完成合法拖吊程序之三比照片可資佐證，故附表二編號２０、２１、２２所列舉
    者，係經三重市公所依法完成拖吊程序，並無公訴人所指機車或車牌失竊之情形
    。
  (五)又附表編號１８部分，被告吳松葡於偵查中曾提出相片一張（偵查卷第四九頁）
    ，內容為一輛廢棄機車（引擎號碼ＥＴ２１９８８９）置於拖吊車旁之畫面，續
    於審理中陳稱：該機車是和三重市公所一位稽查人員在八十九年九月份，要去三
    重三和路三段拖吊時，只剩下車台時，沒有引擎，但有引擎號碼在車台上，這輛
    車子沒有照相（即三比相片），三重市公所的稽查人員說這台車就不算錢等語（
    本院九十一年一月十四日訊問筆錄）。本院核對該相片引擎號碼恰與車籍作業系
    統－集中查詢基本詳細資料所載被害人蘇志銘所有機車車籍資料（警訊卷第二三
    頁反面）相符，再參照被告吳松葡於公司所列印之機車車籍資料中無法查得機車
    引擎號碼之情形，足認該照片並非事後編造而成，其辯詞應可採信，故編號１８
    所列舉者，係被告吳松葡經拖吊程序所為，並無公訴人所指機車失竊情形。
  (六)再依被告戊○○於審理時提出之三重市公所函文內容載，裕清公司於八十九年七
    月份共拖吊廢棄汽車一００輛、機車一九八輛，八十九年八月份共拖吊汽車五０
    輛、機車二二五輛，八十九年九月份共拖吊廢棄汽車五二輛、機車二二０輛，八
    十九年十月份共拖吊廢棄汽車三四輛、機車一三一輛，八十九年十一月共拖吊廢
    棄汽車六０輛、機車一六五輛，八十九年十二月份共拖吊廢棄汽車五四輛、機車
    一七六輛，顯見被告二人於公訴人所指之犯罪時間，每月均拖吊廢棄汽、機車數
    量多達二、三百輛。又證人游進富證稱：我在拆解過程中，曾在廢棄汽車行李箱
    發現其他廢棄車牌，曾有同時找到好幾面情形等語（本院九十一年四月三日審判
    筆錄），另證人丁○○也證稱：通常廢棄車內雜七雜八的東西很多，有可能有其
    他車輛的車牌一語（本院九十一年一月十四日訊問筆錄），故被告二人辯稱公訴
    人所指其他有問題之車牌，係於拆解廢棄汽、機車過程中在置物箱或行李箱內發
    現，應可採信。
  (七)刑法第三百四十九條第一項之收受贓物罪，係以行為人明知他人因財產犯罪所得
    之財物，仍故意收受該物，為成立要件。因此，必該行為人就該財物係屬贓物有
    所認識，始能成立本罪。證人即查獲本件之丙○○小隊長於審理中證稱：「本件
    相關汽車車牌有一百三十二面，機車車牌有二百二十三面，我們有請三重市公所
    逐一查核這些汽機車相關資料，後來我們將有問題的車牌資料移送檢方偵辦，我
    們在分局有逐一核對這三百多面的車牌相關資料」（本院九十一年四月三日審判
    筆錄），又證人甲○○○○證稱：「當時有四、五十位警員到現場，先逐步查詢
    每輛汽機車是否為失竊的，是逐一核對汽機車車牌或引擎號碼，其中有問題部分
    移送檢方偵辦，印象中那些車牌是全部放在倉庫內，用塑膠箱裝，有好幾箱，不
    分汽機車，當時戊○○有說這些車牌是要拿到監理站去註銷車籍」等語（本院九
    十一年二月二十七日訊問筆錄）。由上述證詞可知，警方查獲本件時，係同時扣
    得車牌數箱、共計三百五十五面，大部分車牌經警方查證後或為三重市公所、或
    為台北縣警察局三重分局委託被告拖吊之廢棄汽、機車，被告二人於審理中也陸
    續提出部分拖吊資料供本院查證，而其他公訴人所指失竊之車牌部分，係被告二
    人在拆解過程中於置物箱或行李箱內發現一節，業經證人游進富、丁○○證稱屬
    實，已如前述；且從被告二人將上開失竊車牌與其他無問題之數百面車牌同時放
    在一處併予處理，並未另外藏匿之情形，更見被告二人並非「明知」上述有問題
    之車牌係失竊贓物而仍加以收受。
  (八)因此，本件關於被告是否犯罪之證明未能達確信之程度，仍有合理懷疑之存在，
    根據「罪證有疑，利於被告」之證據法則，即不得遽為不利被告之認定。
  (九)此外，本院復查無其他積極證據，足以證明被告涉有收受贓物犯行，既不能證明
    被告犯罪，依前述說明，自應均諭知無罪之判決。
據上論斷，應依刑事訴訟法第三百零一條第一項，判決如主文。
本案經檢察官吳宗光到庭執行職務
中      華      民      國      九十一      年      四    月    十七    日
                                  臺灣板橋地方法院刑事第三庭
                                          法  官  劉以全
右正本證明與原本無異。
如不服本判決，應於判決送達後十日內，向本院提出上訴狀。
                                          書記官  廖舜宜
中      華      民      國      九十一      年      四    月    十七    日
